臺灣高等法院高雄分院刑事判決　　　　 94年度交上訴字第7號
　　上　訴　人　臺灣高雄地方法院檢察署檢察官
　　被　　　告　甲○○
上列上訴人因被告公共危險等案件，不服台灣高雄地方法院93年
度交訴字第122 號中華民國93年11月30日第一審判決（起訴案號
：臺灣高雄地方法院檢察署93年度調偵字第491 號），提起上訴
，本院判決如下：
    主  文
原判決撤銷。
甲○○因過失致人於死，處有期徒刑拾月；又駕駛動力交通工具
肇事，致人傷而逃逸，處有期徒刑壹年；應執行有期徒刑壹年柒
月。
    事  實
一、甲○○前於民國（下同）80年間，因違反懲治盜匪條例案件
    ，經本院判決處有期徒刑7 年6 月確定，於87年12月10日假
    釋期滿視為執行完畢（非累犯），又甲○○雖有普通小型車
    駕駛執照，但未領有機車駕駛執照，依規定不得駕駛重型機
    車，竟於93年4 月29日上午11時40分許，駕駛其胞姐陳慧玲
    之車牌號碼LZI －191 號重型機車，搭載友人陳寶龍沿高楠
    公路由南往北方向行駛，途經高楠公路與該路段1003巷口時
    ，當知車輛行經設有交通號誌之交岔路口時，應注意車前狀
    況，並隨時採取必要之安全措施，又汽車行駛至交岔路口時
    ，應遵守燈光號誌之指示，而當時其行駛之高楠公路上號誌
    為紅燈，車輛不得超越停止線或進入路口，而依當時情形並
    無不能注意之情事，甲○○卻於行經前開路口時未減速慢行
    ，見該路口之燈號為紅燈亦未停車，仍貿然向前行駛，適有
    陳三裕駕駛車牌號碼XDV －969 號重型機車，沿高楠公路
    1003 巷 口由東往西行駛，甲○○因此閃避不及，所駕駛上
    開重型機車車頭與陳三裕所駕駛重型機車之車身左側發生碰
    撞，造成陳三裕受有頭部外傷併顱內出血等傷害，經送醫救
    治後，於93年5 月10日上午8 時36分許，不治死亡。甲○○
    於駕駛上開重型機車肇事後，並未留在肇事現場處理車禍事
    宜，即駕駛上開機車搭載陳寶龍逃逸，適有路人黃進芳行經
    該處，記下甲○○騎乘之機車車牌號碼交由警方處理，始循
    線查獲甲○○。
二、案經被害人陳三裕之妻乙○○訴由高雄市政府警察局楠梓分
    局移送台灣高雄地方法院檢察署檢察官偵查起訴，被告於準
    備程序中為有罪之陳述後，本院合議庭裁定依簡式審判程序
    審理。
    理  由
壹、程序方面：
一、按除被告所犯為死刑、無期徒刑、最輕本刑為3 年以上有期
    徒刑之罪或高等法院管轄第一審案件者外，於法院行準備程
    序進行中，被告先就被訴事實為有罪之陳述時，審判長得告
    知被告簡式審判程序之旨，並聽取當事人、代理人、辯護人
    及輔佐人之意見後，裁定進行簡式審判程序；又簡式審判程
    序之證據調查，不受刑事訴訟法第159 條第1 項、第161 條
    之2 、第161 條之3 、第163 條之1 及第164 條至第170 條
    規定之限制，刑事訴訟法第273 條之1 第1 項、第273 條之
    2 分別定有明文。被告甲○○所為係犯死刑、無期徒刑、最
    輕本刑為3 年以上有期徒刑以外之罪，其就被訴事實為有罪
    之陳述，經審判長告知簡式審判程序之旨，並聽取公訴人、
    被告之意見後，認為依刑事訴訟法第273 條之1 第1 項規定
    ，合議庭裁定依簡式審判程序進行，故證人黃進芳、蘇再德
    於警詢中之筆錄，本院自可採為證據，先此敘明。
貳、實體方面：
一、訊據被告甲○○對於前開犯罪事實坦承不諱，核與證人即現
    場目擊證人黃進芳、蘇再德於警詢中所述相符。此外，並有
    警卷所附道路交通事故現場圖1 紙、高雄市政府警察局交通
    大隊交通事故談話紀錄表3 紙、現場相片14紙在卷可資為證
    ，足見被告確實為肇事之人無訛。且被害人陳三裕確因本件
    車禍受有傷害，經送醫後仍因顱內出血，於93年5 月10日上
    午8 時36分許不治死亡等情，亦經臺灣高雄地方法院檢察署
    檢察官督同檢驗員相驗明確，製有勘驗筆錄、驗斷書、相驗
    屍體証明書各1 紙存卷可憑。又本件車禍發生時，被害人陳
    三裕與證人黃進芳同係行駛於高楠公路1003巷東往西方向，
    當時該方向之號誌為綠燈之事實，業經證人蘇再德於警詢時
    證述屬實，是同一時間，被告行進方向（南往北）之號誌係
    紅燈，亦堪認定。
二、被告肇事之後逃離現場，經路人黃進芳追逐並記下車號後，
    由黃某之友人林清南報警之事實，除為被告所自承外，並經
    證人即警員劉少明於偵查中結證屬實及證人黃進芳於警詢中
    證述甚詳。從而，本件車禍確因被告之過失闖紅燈所致，而
    被告於肇事致陳三裕受傷後，未留在現場而逃逸等事實，亦
    堪認定。
三、按汽車行近行人穿越道前，應減速慢行，無論有無交通警察
    指揮或號誌指示，均應暫停讓行人先行通過；又汽車行駛至
    交岔路口時，應遵守燈光號誌之指示，而車輛面對圓形紅燈
    之號誌，表示禁止通行，不得超越停止線或進入路口，道路
    交通安全規則第103 條、第102 條第1 款及道路交通標誌標
    線號誌設置規則第206 條第5 項第1 款規定，分別定有明文
    ，此亦為公眾週知之基本交通安全規則，是被告雖未考領駕
    照，仍應知悉上開規定，而依當時狀況並無不能注意之情形
    ，被告竟疏未注意車前狀況，見到紅燈仍未停車或減速慢行
    而仍然貿然前駛，致發生本件車禍，是被告就本件車禍之發
    生顯有過失甚明。再者，被害人陳三裕因本件車禍不治死亡
    之情，已如前述，是被告未盡前開注意義務之過失行為與被
    害人之死亡結果間，顯有相當因果關係。綜上所述，本案事
    證已臻明確，被告過失致死及駕駛動力交通工具肇事，致人
    死傷而逃逸之犯行，均堪認定。
四、被告甲○○無照駕駛重型機車因疏未注意闖紅燈過失致陳三
    裕死亡，且肇事後逃逸，核被告所為，係犯刑法第276 條第
    1 項之過失致死罪、第185 條之4 之肇事逃逸罪。被告所犯
    前開二罪，犯意各別，罪名互異，且係個別獨立之行為，其
    分別所保護之公共安全與個人之生命安全法益亦非相同，自
    應予以分論併罰。且被告無重型機車之駕駛執照而駕駛重型
    機車，因而致人死亡，其肇事依法應負刑事責任，應依道路
    交通管理處罰條例第86條第1 項之規定，就其所犯過失致死
    罪部分加重其刑。
五、原判決以被告罪證明確，因予論罪科刑，固非無見；惟查：
    被告無照駕駛，又未依規定行駛致發生本件車禍，導致被害
    人陳三裕死亡，被告於肇事後逃逸，事後對被害人及其家屬
    不聞不問，迄今仍未與被害人家屬達成和解，原審就被告過
    失致死部分僅判處有期徒刑8 月，就肇事逃逸部分判處有期
    徒刑10月，定執行刑為有期徒刑1 年4 月，尚屬輕縱。檢察
    官上訴意旨，執此指摘原判決不當，為有理由，自應由本院
    將原判決予以撤銷改判。爰審酌被告無照駕車、闖紅燈過失
    情節極為嚴重，導致被害人死亡之結果，對死者家屬造成永
    無法彌補之傷痛，迄未與告訴人達成民事和解，及其犯後坦
    承犯行態度尚可等一切情狀，分別就過失致死部分判處有期
    徒刑10月，肇事逃逸部分判處有期徒刑1 年，並定應執行刑
    為有期徒刑1 年7 月。
據上論斷，應依刑事訴訟法第369 條第1 項前段、第364 條、第
299 條第1 項前段、第273 條之1 第1 項，道路交通管理處罰條
例第86條第1 項，刑法第276 條第1 項、第185 條之4 、第51條
第5 款，罰金罰鍰提高標準條例第1 條前段，判決如主文。
本案經檢察官林應華到庭執行職務。
中　　華　　民　　國　　94　　年　　3 　　月　　16　　日
　　　　　　　　　刑事第二庭    審判長法　官  林正雄
                                      法　官  陳啟造
                                      法　官  黃壽燕
以上正本證明與原本無異。
過失致死罪部分不得上訴，其餘部分如不服本判決應於收受本判
決後10日內向本院提出上訴書狀，其未敘述上訴理由者，並得於
提起上訴後10日內向本院補提理由書狀（均須按他造當事人之人
數附繕本）「切勿逕送上級法院」。
中　　華　　民　　國　　94　　年　　3 　　月　　16　　日
　　　　　　　　　　　　　　　　　　　書記官  黃一秋
附錄本件判決論罪科刑法條：
中華民國刑法第276 條
  因過失致人於死者，處2 年以下有期徒刑、拘役或2 千元以下
  罰金。
  從事業務之人，因業務上之過失犯前項之罪者，處5 年以下有
  期徒刑或拘役，得併科3 千元以下罰金。
中華民國刑法第185 條之4
  駕駛動力交通工具肇事，致人死傷而逃逸者，處6 月以上5 年
  以下有期徒刑。
